臺灣屏東地方法院刑事判決
111年度軍原交訴字第1號
公  訴  人  臺灣屏東地方檢察署檢察官
被      告  柯緣勳



指定辯護人  本院公設辯護人  張宏惠  
上列被告因公共危險案件，經檢察官提起公訴（111年度軍偵字
第15、22號），本院判決如下：
    主    文
柯緣勳犯吐氣所含酒精濃度達每公升零點二五毫克以上而駕駛動
力交通工具，因而致人於死罪，處有期徒刑貳年。緩刑伍年。
    犯罪事實
一、柯緣勳前為現役軍人（於民國111年1月5日退伍），於110年
    12月31日15時許，在址設屏東縣○○鄉○○村○○巷00號之「賞悅
    站」餐廳內飲用酒類飲料後，於其吐氣所含酒精濃度達每公
    升0.25毫克以上之不能安全駕駛動力交通工具情形下，主觀
    上雖無致人於死之意，惟客觀上可預見酒後駕車極易因酒精
    作用影響知覺及反應能力而肇生交通事故致人死亡之結果，
    仍基於酒後駕駛動力交通工具之犯意，騎乘車牌號碼000-00
    00普通重型機車（下稱前揭機車）搭載董祈睿上路，迨同日
    15時37分許，沿同縣鄉臺24線由西往東方向駛至同路段38.6
    公里之轉彎處時，本應注意車前狀況，並隨時採取必要之安
    全措施，依當時天候晴、日間自然光線、柏油路面乾燥無缺
    陷、無障礙物、視距因彎道不良等情，並無不能注意之情事
    ，竟疏未注意及此，猶貿然駛入前揭彎道處，導致轉彎之際
    前揭機車傾斜倒地，人車滑行至對向車道撞擊護欄，董祈睿
    摔落後雖經到場救護人員緊急送往高雄榮民總醫院屏東分院
    救治，惟仍因本案交通事故所致四肢多處鈍挫傷、顱內出血
    併顏面骨骨折、頭皮撕裂傷超過20公分及顱骨骨折、左足第
    五趾撕裂傷，引發中樞衰竭而於同日17時47分許死亡。嗣經
    警據報前往本案交通事故現場處理，當場對柯緣勳施以吐氣
    酒精濃度測試，測得其吐氣所含酒精濃度達每公升0.61毫克
    ，始悉上情。
二、案經屏東縣政府警察局里港分局報告暨臺灣屏東地方檢察署
    檢察官自動檢舉後偵查起訴。
    理    由
壹、程序部分：
  一、現役軍人之犯罪，除犯軍法應受軍事裁判者外，仍應依刑
      事訴訟法追訴、處罰；現役軍人戰時犯陸海空軍刑法或其
      特別法之罪，依刑事訴訟法追訴、處罰。現役軍人非戰時
      犯下列之罪者，依刑事訴訟法追訴、處罰：一、陸海空軍
      刑法第44條至第46條及第76條第1項。二、前款以外陸海
      空軍刑法或其特別法之罪。非現役軍人不受軍事審判，觀
      諸刑事訴訟法第1條第2項、軍事審判法第1條甚明。查被
      告柯緣勳行為時為現役軍人等情，有其個人基本資料查詢
      結果在卷可考（見警卷第105頁）。是以被告本案犯行，
      因屬陸海空軍刑法第54條之罪，而現非戰時，且被告行為
      時係現役軍人，發覺亦在服役中，揆諸首揭規定，檢察官
      向本院提起公訴，本院自有審判權，合先敘明。
　二、按被告以外之人於審判外之言詞或書面陳述，除法律有規
      定者外，不得作為證據，刑事訴訟法第159條第1項固有明
      文。惟被告以外之人於審判外之陳述，經當事人於審判程
      序同意作為證據，法院審酌該言詞陳述或書面陳述作成時
      之情況，認為適當者，亦得為證據，刑事訴訟法第159條
      之5第1項亦有明文。本判決以下引用各項被告以外之人於
      審判外之言詞或書面陳述，檢察官、被告及其辯護人均同
      意有證據能力（見本院卷第44頁），經審酌該等言詞或書
      面陳述作成時之情況認為適當，依前揭法條意旨，均得為
      證據。
貳、實體部分：
  一、上揭犯罪事實，迭據被告於警詢時、偵訊中、本院準備程
      序中及審理時坦承不諱（見警卷第17至19、21至25頁，相
      卷第49至51頁，本院卷第42、86頁），核與現場目擊證人
      洪偉程、被害人家屬董盧華玉於警詢時之證述（見警卷第
      27至29、31至33頁）大致相符，並有屏東縣政府警察局里
      港分局處理相驗案件初步調查報告暨報驗書、職務報告、
      屏東縣政府警察局里港分局霧台分駐所偵辦公共危險案調
      查報告、屏東縣政府警察局里港分局霧台分駐所道路交通
      事故當事人酒精測定紀錄表、高雄榮民總醫院屏東分院診
      斷證明書、道路交通事故現場圖、道路交通事故調查報告
      表㈠、表㈡、道路交通事故照片36幀、車輛詳細資料報表在
      卷可稽（見警卷第1、13、15、35、45至53、61至99頁）
      。再被害人董祈睿因本案交通事故所致四肢多處鈍挫傷、
      顱內出血併顏面骨骨折、頭皮撕裂傷超過20公分及顱骨骨
      折、左足第五趾撕裂傷，引發中樞衰竭而於同日17時47分
      許死亡一事，亦經臺灣屏東地方檢察署檢察官督同醫師相
      驗無訛，並製有相驗筆錄、臺灣屏東地方檢察署相驗屍體
      證明書、檢驗報告書、屏東縣○○○○○里○○○000○0○0○里○○○○
      00000000000號函暨檢附之被害人死亡相驗照片22幀在卷
      足憑（見相卷第47至103頁）。
  二、汽汽車行駛時，駕駛人應注意車前狀況，並隨時採取必要
      之安全措施。道路交通安全規則第94條第1項第3款分別定
      有明文。被告考領有普通重型機車駕駛執照一事，有被告
      之證號查詢機車駕駛人資料存卷可證（見警卷第99頁），
      是其對於上開道路交通安全規則自難諉為不知，並應確實
      遵守，以維交通安全。又查當時天候晴、日間自然光線、
      柏油路面乾燥無缺陷、無障礙物、視距因彎道不良等情，
      有前揭道路交通事故現場調查報告表㈠在卷可稽（見警卷
      第51頁），可知無足令被告不能注意之情事，被告卻疏未
      注意前開規定，於行駛於彎道未注意減速慢行、車前狀況
      ，亦未採取必要之安全措施，貿然駛入前揭彎道處，致前
      揭機車傾斜倒地、被告與被害人俱倒地滑行，被告上開駕
      駛行為顯有過失。又被害人因本案交通事故所致四肢多處
      鈍挫傷、顱內出血併顏面骨骨折、頭皮撕裂傷超過20公分
      及顱骨骨折、左足第五趾撕裂傷，引發中樞衰竭而於同日
      17時47分許死亡，業如前述，審其經過時序相連，足認被
      害人死亡結果確係導因於本案交通事故，是被告上開過失
      行為與被害人死亡結果間具相當因果關係，應可認定。
  三、加重結果犯，以行為人能預見其結果之發生為要件，所謂
      能預見乃指客觀情形而言，與主觀上有無預見之情形不同
      ，若主觀上有預見，而結果之發生又不違背其本意時，則
      屬故意範圍，是以，加重結果犯對於加重結果之發生，並
      無主觀上之犯意可言（最高法院91年台上字第50號判例意
      旨可資參照）。查近年因國人酒後駕車肇事致人死、傷之
      情形甚為嚴重，亦屢經新聞報導，政府有鑑於此，一再宣
      導勿酒後駕車，更數度提高酒駕刑責，是一般人對於飲酒
      後駕車上路極易因酒精作用影響知覺及反應能力而肇生車
      禍致人死亡或受傷之結果，客觀上當能預見。是被告基於
      酒後駕車之故意駕車上路，主觀上雖僅有酒後駕車之犯意
      ，而無致人於死之意，然被告對可能因酒駕肇事致人死亡
      之加重結果，在客觀上應能預見。復徵以被告行為時為年
      滿20歲以上之成年人，並無客觀上不能預見情形。準此，
      被告於飲用酒類飲料後行車途中因駕駛行為有過失而肇事
      ，且被害人死亡結果又與被告上開過失行為間具相當因果
      關係，又被害人死亡之加重結果亦為被告所能預見，被告
      自應對被害人死亡之加重結果負責。經核上揭事證，均可
      佐被告前揭任意性自白與事實相符，堪信為真實。從而，
      本案事證明確，被告上揭犯行洵堪認定，應依法論科。
  四、論罪科刑
    ㈠被告於110年12月31日為本案犯行後，陸海空軍刑法第54條
      關於酒駕不能安全駕駛動力交通工具罪之規定，已於111
      年1月28日修正公布而於同年月30日生效。修正後陸海空
      軍刑法第54條第2項前段規定，駕駛動力交通工具而有吐
      氣所含酒精濃度每公升0.25毫克或血液中酒精濃度達0.05
      ％以上之情形致人死亡者，法定刑由「3年以上10年以下有
      期徒刑」，修正為「3年以上10年以下有期徒刑，得併科2
      20萬元以下罰金」即增訂得併科罰金規定。經比較新舊法
      結果，修正前規定對被告較為有利，依刑法第2條第1項規
      定，應適用行為時之法律即修正前陸海空軍刑法第54條第
      2項前段之規定論處。
　　㈡被告於本案交通事故發生時為現役軍人乙節，已如前述，
      是核被告所為，係犯修正前陸海空軍刑法第54條第2項前
      段之犯吐氣所含酒精濃度達每公升零點二五毫克以上而駕
      駛動力交通工具，因而致人於死罪。
    ㈢汽車駕駛人，無駕駛執照駕車、酒醉駕車、吸食毒品或迷
      幻藥駕車、行駛人行道或行經行人穿越道不依規定讓行人
      優先通行，因而致人受傷或死亡，依法應負刑事責任者，
      加重其刑至2分之1，道路交通管理處罰條例第86條第1項
      定有明文。惟陸海空軍刑法第54條第2項前段，已就行為
      人服用酒類不能安全駕駛動力交通工具而駕駛，因而致人
      於死之犯行態樣，為較重刑罰之規定，則汽車駕駛人酒醉
      駕車肇事致人於死，即無上開道路交通管理處罰條例規定
      加重其刑之適用。準此，被告本案固併有道路交通管理處
      罰條例第86條第1項所規定之酒醉駕車情形，然其行為既
      已依陸海空軍刑法第54條第2項前段之罪論處，揆之前揭
      說明，即無再依道路交通管理處罰條例第86條第1項規定
      加重其刑必要，附此敘明。
    ㈣刑法第62條所規定之自首，以對於未發覺之罪，向有偵查
      權之機關或公務員自承犯罪，進而接受裁判為要件；而具
      有裁判上一罪關係之犯罪，苟全部犯罪未被發覺前，行為
      人僅就其中一部分犯罪自首，固仍生全部自首之效力，反
      之，倘其中一部分犯罪已先被有偵查權之機關或公務員發
      覺，行為人方就其餘未被發覺之部分，自動供認其犯行時
      ，因與上開自首之要件不符，自不得適用自首之規定減輕
      其刑（最高法院90年度台上字第5435號、103年度台上字
      第1143號判決意旨參照）。被告於肇事後於處理人員前往
      現場處理時，被告在場，當場承認為肇事人乙情，有道路
      交通事故肇事人自首情形紀錄表1份在卷可查（見警卷第5
      5頁），被告就過失致死部分之犯行自首，而接受裁判，
      則其就所犯不能安全駕駛動力交通工具罪部分，雖係經員
      警施以吐氣酒精濃度檢測始查悉，惟該部分犯行與過失致
      死之犯行既為單純一罪，堪認被告在全部犯罪未被發覺前
      ，已就其中一部分犯罪自首，仍生全部自首之效力，爰依
      同法第62條前段之規定，減輕其刑。
    ㈤被告前揭犯罪之科刑，爰以被告之責任為基礎，並審酌被
      告知悉酒精成分對人之意識能力具有不良影響，酒後駕車
      對一般往來之公眾及駕駛人自身皆具有高度危險性一情，
      且酒醉駕車致車毀人亡之情時有所聞，政府對酒後嚴禁駕
      車一節復迭經宣導，詎被告竟仍輕忽己身安危、枉顧公眾
      安全，於服用酒類飲料後呼氣酒精濃度高達每公升0.61毫
      克之狀態下騎乘前揭機車上路，未及注意彎車前狀況並採
      取必要措施而駛入前揭彎道處，致生本案交通事故與被害
      人死亡之結果，使被害人家屬蒙受喪親、天人永隔之痛，
      所為殊值非難，然被害人由被告搭載時，未依交通法規戴
      安全帽等情，有道路交通事故調查報告表㈡1紙存卷可考（
      見警卷第53頁），是被害人對於本案死亡結果之發生及擴
      大非全無過咎。惟念被告犯後始終坦承犯行，且與被害人
      家屬達成和解，並如數給付賠償金額等情，業據被告供承
      在卷（見本院卷第86頁），並有和解書在卷可參（見本院
      卷第71、72頁），被告復於本院審理時表示：我與被害人
      是從小到大的朋友，當日酒後騎車搭載被害人時，是抱著
      僥倖的心態等語（見本院第86頁），足見被告所知非是，
      且願盡力彌補被害人家屬之悛悔之心，犯後態度良好。再
      參以被害人家屬到庭表示：希望給被告一個機會，被告與
      被害人從小住在附近，交情要好，我願意原諒被告等語（
      見本院卷第87頁）。兼衡被告未曾觸犯刑律經判處罪刑等
      情，有被告前案紀錄表在卷可考，被告前科素行良好。復
      考量被告自陳其學歷為高中畢業，退伍後從事貨車助手工
      作，與家人同住等語（見本院卷第86頁）之智識程度、家
      庭經濟狀況等一切情狀，量處如主文所示之刑。
　　㈥被告未曾因故意犯罪受有期徒刑以上刑之宣告，有臺灣高
      等法院被告前案紀錄表在卷可參，其因一時失慮而罹刑章
      ，犯後坦承犯行，並與被害人家屬達成和解並如數給付賠
      償金額等情，業如前述，繼參酌被害人家屬當庭表示：我
      願意給被告一次機會讓被告減刑等語（見本院卷第87頁）
      ，足見被告尚知悔悟，信經此次刑之宣告，應知警惕而無
      再犯之虞，本院認其所受宣告之刑，以暫不執行為適當，
      爰依刑法第74條第1項第1款之規定，諭知緩刑5年，以啟
      自新。
據上論斷，應依刑事訴訟法第299條第1項前段，修正前陸海空軍
刑法第54條第2項前段，刑法第2條第1項、第62條前段、第74條
第1項第1款，判決如主文。
本案經檢察官林吉泉提起公訴，檢察官吳政洋到庭執行職務。
中    華    民    國   111    年     7    月    14    日
            刑事第四庭  審判長法  官  黃柏霖
                              法  官  林敬超 
                              法  官  錢毓華
以上正本證明與原本無異。
如不服本判決應於收受判決後20日內向本院提出上訴書狀，並應
敘述具體理由；其未敘述上訴理由者，應於上訴期間屆滿後20日
內向本院補提理由書（均須按他造當事人之人數附繕本）「切勿
逕送上級法院」。
中　　華　　民　　國　　111 　年　　7 　　月　　14　　日
                              書記官  郭淑芳
附錄本案論罪科刑法條：修正前陸海空軍刑法第54條第1、2項。
修正前陸海空軍刑法第54條第1、2項：
駕駛動力交通工具而有下列情形之一者，處2年以下有期徒刑，
得併科新臺幣30萬元以下罰金：
一、吐氣所含酒精濃度達每公升零點二五毫克或血液中酒精濃度
    達百分之零點零五以上。
二、有前款以外之其他情事足認服用酒類或其他相類之物，致不
    能安全駕駛。
三、服用毒品、麻醉藥品或其他相類之物，致不能安全駕駛。
因而致人於死者，處3年以上10年以下有期徒刑；致重傷者，處1
年以上7年以下有期徒刑。